【裁判字號】    97,上訴,240
【裁判日期】    970529
【裁判案由】    毒品危害防制條例
【裁判全文】
臺灣高等法院臺南分院刑事判決         97年度上訴字第240號
上  訴  人
即  被  告  乙○○
                    （現另案羈押在臺灣臺南看守所）
指定辯護人  本院公設辯護人  甲○○
上列上訴人因毒品危害防制條例案件，不服臺灣臺南地方法院96
年度訴字第748號中華民國97年1月22日第一審判決（起訴案號：
臺灣臺南地方法院檢察署95年度偵字第12232號），提起上訴，
本院判決如下：
    主  文
原判決撤銷。
乙○○連續販賣第一級毒品，累犯，處有期徒刑拾壹年。扣案附
表二編號1所示海洛因拾肆包（海洛因淨重合計點壹柒公克、
包裝袋重合計柒點玖捌公克）沒收銷燬之，附表二編號2、3所示
夾鏈袋捌拾伍個、行動電話貳支（均不含晶片卡）沒收，附表二
編號4犯罪所得財物現金新臺幣壹萬陸仟元沒收，另販賣毒品所得
新臺幣陸萬貳仟伍佰元沒收，如全部或一部不能沒收時，以其財
產抵償之。
    事  實
一、乙○○前因違反麻醉藥品管理條例與肅清煙毒條例，經臺灣
    臺南地方法院以85年度訴字第1599號分別判處有期徒刑3年2
    月與4月，並定應執行刑為3年4月，自民國（下同）86年4月
    25日起執行至88年1月12日假釋出獄，嗣經撤銷假釋，殘刑
    尚餘1年2月又3日。嗣於88年間因妨害自由罪，經臺灣臺南
    地方法院以89年度訴字第1465號判處有期徒刑1年4月確定，
    於89年間又因施用毒品，經臺灣臺南地方法院以89年度易字
    第2022號、89年度訴字第1187號分別判處有期徒刑6月、10
    月確定，以上3罪經定執行刑為有期徒刑2年6月，並與前開
    經撤銷假釋後之殘刑1年2月又3日自89年12月22日起接續執
    行至92年12月8日假釋出獄，於93年4月13日假釋期滿未經撤
    銷假釋視為執行完畢。
二、詎乙○○明知海洛因係毒品危害防制條例第2條第2項第1款
    所明定之第一級毒品，非經許可，不得持有、販賣，竟意圖
    營利，基於販賣第一級毒品海洛因之概括犯意，以其自行申
    請內裝門號0000000000、0000000000晶片卡及由不詳姓名之
    友人提供內裝門號0000000000、0000000000晶片卡之行動電
    話4支作為對外聯絡工具，自93年12月下旬某日起至95年2月
    間某日止，連續在如附表一所示時、地，先後多次販賣海洛
    因予蔡昕妤、陳志強、張志安、郭泰勝、王薏雰、林德興、
    洪啟鴻、陳東源、陳瑞豐等9人（其販賣時間、地點、對象
    、次數與販賣所得，詳如附表一所示）。嗣經警方於94年8
    月8日凌晨2時10分，在台南縣六甲鄉其所駕駛之車號7106-J
    Y自小客車（車主為被告之父陳文仕）實施搜索，當場查獲
    如附表二所示之物扣案，並續行監聽後陸續循線查獲上情。
三、案經台南縣警察局麻豆分局報請台灣台南地方法院檢察署檢
    察官偵查起訴。
    理  由
壹、證據能力部分：
一、證人陳志強於司法警察調查中所為陳述：按被告以外之人（
    包括證人、鑑定人、告訴人、被害人及共同被告等）於檢察
    事務官、司法警察官或司法警察調查中所為之陳述，與審判
    中不符時，其先前之陳述具有較可信之特別情況，且為證明
    犯罪事實存否所必要者，得為證據，刑事訴訟法第159條之2
    定有明文。所謂證人「先前不一致之陳述」，係指先前於審
    判外陳述之人（證人）現於法院作證，且該審判外之陳述與
    該證人於審判中之證詞相較有不一致之情形。另所謂「較可
    信之特別情況」之情形，亦應就前後陳述時之外部情況（如
    時間之間隔、有意識的迴避、受不當外力干擾、事後串謀、
    自白或立即反應所知、是否有親友在場及筆錄是否清楚明確
    等）進行比較，以資決定何者外部情況具有可信性。若陳述
    係在特別可信之情況下所為，虛偽陳述之危險性不高，雖係
    審判外陳述，或未經被告反對詰問，仍得承認其有證據能力
    。本件證人陳志強於司法警察調查中所為之陳述（臺南縣警
    局麻豆分局南縣麻警偵字第951000970號卷第65-69頁），與
    其於原審所為之證述不符（原審卷第55-59頁），然證人陳
    志強於司法警察調查中所為之陳述，雖屬審判外之以陳述，
    惟本院認其於司法警察調查中，彼時因未直接面對被告，心
    理較為篤定，壓力較小，較有可能據實陳述，且其於原審審
    理時亦未表示，其於警訊時曾遭受不正方法訊問或非出於其
    自由意志而為供述，益徵其警訊之陳述具有任意性。故此，
    本院認證人陳志強於警詢中之陳述，基於發見真實之需求，
    且為證明犯罪事實之存否為有必要，本院斟酌上開供述證據
    之取得過程並無瑕疵，且與本案待證事實間具有相當之關聯
    性，以之為本案證據尚無不當，是揆諸前揭說明，證人陳志
    強警詢之陳述，本院認符合刑事訴訟法第159條之2之情形而
    有證據能力。
二、按被告以外之人於審判外之言詞或書面陳述，除法律有規定
    者外，不得作為證據，刑事訴訟法第159條第1項定有明文。
    然被告以外之人於審判外之陳述，雖不符前4條之規定，而
    經當事人於審判程序同意作為證據，法院審酌該言詞陳述或
    書面陳述作成時之情況，認為適當者，亦得為證據。當事人
    、代理人或辯護人於法院調查證據時，知有第159條第1項不
    得為證據之情形，而未於言詞辯論終結前聲明異議者，視為
    有前項之同意，刑事訴訟法第159條之5亦定有明文。查，證
    人蔡昕妤於警訊、偵查中之證詞（臺南縣警局麻豆分局南縣
    麻警偵字第951000970號卷第80-86頁，95年度偵字第12232
    號卷第63-64頁）、證人張志安於警訊、偵查中之證詞（94
    年他字第2503號卷第15-18、20-23頁，臺南縣警局麻豆分局
    南縣麻警偵字第951000970號卷第11-14、15-18頁，95年度
    偵字第12232號卷第16、17頁）、證人郭泰勝於警訊、偵查
    中之證詞（94年他字第2503號卷第24-27頁，95年度偵字第1
    2232號卷第22-23頁）、證人王薏雰於警訊、偵查中之證詞
    （94年他字第2503號卷第8-13頁、95年度偵字第12232號卷
    第10-11頁）、證人林德興於警訊、偵查中之證詞（臺南縣
    警局麻豆分局南縣麻警偵字第9510 00970號卷第32-35頁，
    94年他字第2503號卷第3-6頁，95年度偵字第12232號卷第19
    -20頁）、證人洪啟鴻於警訊、偵查中之證詞（臺南縣警局
    麻豆分局南縣麻警偵字第951000970號卷第91-96頁，95年度
    偵字第12232號卷第74-75頁）、證人陳東源於警訊、偵查中
    之證詞（臺南縣警局麻豆分局南縣麻警偵字第95100097 0
    號卷第37-41頁，95年度偵字第12232號卷第54-55頁）、證
    人陳瑞豐於警訊、偵查中之證詞（臺南縣警局麻豆分局南縣
    麻警偵字第951000970號卷第56-61頁、95年度偵字第12232
    號卷第42-43頁），及卷附扣押物品目錄表、搜索扣押筆錄2
    份、同意搜索證明書1份（原審卷第111、114-119頁）與法
    務部調查局鑑定通知書94年10月24日調科壹字第200005803
    號暨附件（原審卷第95-96頁）及長榮大學確認報告、尿液
    送驗名冊（原審卷第109-110頁）、和信電訊96年11月5日函
    、遠傳電訊96年11月1日函（原審卷第87-93頁）、通聯調閱
    查詢單（94年度監續字第829號卷第15頁）、95年南檢朝靜
    監續字第1號等暨監聽譯文（監聽卷）、臺南縣六甲鄉戶政
    事務所97年1月15日南縣六戶字第970000046號函及附件（原
    審卷第198-200頁）、林德興、王薏芬、張志安、郭泰勝、
    陳東源、黃福儀、陳瑞豐、陳志強、莊翊生、蔡昕妤、洪啟
    鴻等之指認書（94年他字第2503號卷第7、14、19、28頁，
    臺南縣警局麻豆分局南縣麻警偵字第951000970號卷第43、
    52、62、70、77、87-88、97-98頁）、車籍查詢認可資料（
    94年他字第2503號卷第33頁）、陳東源以0000000000、陳瑞
    豐以0000000000、蔡昕妤以0000000000、陳志強以00000000
    撥打被告0000000000購買毒品之通訊監察譯文（臺南縣警局
    麻豆分局南縣麻警偵字第951000970號卷第54-55頁），雖均
    屬審判外之言詞或書面陳述，惟被告、辯護人及檢察官於本
    院準備程序時均對前揭證據之證據能力表示無意見，亦未於
    言詞辯論終結前聲明異議，本院審酌上開言詞及書面陳述作
    成時之情況，核無違法取證或其他瑕疵，認為以之作為證據
    為適當，上開證據資料，自得作為證據。
貳、實體認定部分：
一、關於證據取捨與事實認定所採取之法則：
  (一)按證人之陳述有部分前後不符，或相互間有所歧異時，究竟
    何者為可採，法院仍得本其自由心證予以斟酌，非謂一有不
    符或矛盾，即應認其全部均為不可採信，證人之證言，有時
    亦有予渲染之可能；然其基本事實之陳述，若果與真實性無
    礙時，則仍非不得予以採信，業據最高法院74年度臺上字第
    1599號判例意旨揭櫫甚明。是本院綜觀本案證人蔡昕妤、張
    志安、郭泰勝、王薏雰、林德興、洪啟鴻、陳東源、陳瑞豐
    等人於警、偵訊供述及證人陳志強於警訊、原審審理中供述
    ，如認所言確為實屬，雖就購買次數及金額，前後陳述略有
    歧異，本院認此應係因時間經過致記憶模糊等情所致，自難
    僅依此情，遽認證人全部供述均不可採。從而，供述之一部
    認為真實者，予以採取，自非證據法則所不許。是證人供述
    之證言前後縱有差異，事實審法院依憑其前後之供述，斟酌
    其他證據，本於經驗法則與論理法則，取其認為真實之一部
    ，作為論罪之證據，自屬合法，難謂所認事實與供述證據之
    部分不符，即指有證據上理由矛盾、違法之採證原則。
  (二)再者，如證人證言已認定被告確有販賣毒品之犯行，然因證
    言前後差異，將導致影響被告成罪罪數或所得金額認定，經
    本院細譯現存證據結果，仍存有無法排除之疑問，即有合理
    之懷疑，則採取罪證有疑，利於被告之採證原則。是以，證
    人蔡昕妤等人於警、偵訊或原審審理中，關於向被告購買毒
    品之次數及金額，如依其等陳述及卷附現有證據，無法為明
    確認定，本院將依「罪疑唯輕」原則予以判斷。
  (三)又施用毒品者，其所稱向某人購買之供述，須有補強證據以
    擔保其供述之真實性，良以施用毒品者其供述之憑信性本不
    及於一般人，況施用毒品者其供出來源，因而破獲者，法律
    復規定得減輕其刑，其有為偵查機關誘導、或為邀輕典而為
    不實之陳述之可能，其供述之真實性自有合理之懷疑。因此
    施用毒品者關於其向某人購買毒品之供述，必須有補強證據
    佐證，以擔保其供述之真實性，俾貫徹刑事訴訟無罪推定及
    嚴格證明之基本原則。而所謂補強證據，指其他有關證明施
    用毒品者之關於毒品交易之供述真實性之相關證據而言，必
    須與施用毒品者關於毒品交易之供述，具有相當程度之關聯
    性，而足使一般人對施用毒品者關於毒品交易之供述，並無
    合理之懷疑存在，而得確信其為真實，始足當之。
二、本案認定犯罪事實之積極證據：被告以其自行申請內裝門號
    0000000000、0000000000晶片卡及由不詳姓名之友人提供內
    裝門號0000000000、0000000000晶片卡之行動電話4支作為
    對外聯絡工具，自93年12月下旬某日起至95年2月間某日止
    ，連續在如附表一所示時、地，先後多次販賣海洛因予蔡昕
    妤、陳志強、張志安、郭泰勝、王薏雰、林德興、洪啟鴻、
    陳東源、陳瑞豐等9人（其販賣時間、地點、對象、次數與
    販賣所得，詳如後述）等情，除有海洛因34包（法務部調查
    94年10月24日調科壹字第200005803號鑑定通知書鑑驗均含
    毒品海洛因成分，見原審卷第95頁）、夾鏈袋85個扣案可憑
    外，另分述其證據取捨及認定事實如下：
  (一)販賣予證人蔡昕妤部分：證人蔡昕妤自93年12月底某日起至
    95年2月間止，以0000000000號行動電話撥打被告乙○○000
    0000000號行動電話，約定交易時間、地點（台南縣六甲鄉
    金玉堂書局後面或台南縣六甲鄉保安宮）後，由被告販賣第
    一級毒品海洛因予證人蔡昕妤共10次，被告每次所得為500
    元或1000元不等之事實，業據被告供承在卷，核與證人蔡昕
    妤於偵查中結證情節相符，復有證人蔡昕妤以0000000000號
    行動電話撥打被告使用之0000000000號行動電話聯絡購買海
    洛因之通訊監察譯文3則（參見警卷第89至90頁）在卷可資
    佐證，堪信為真實。至證人蔡昕妤於警訊中證稱其曾向被告
    購買海洛因、每次1,500元部分，因無其他輔助證據足以認
    定此部分之事實，是證人蔡昕妤此部分之證詞尚難採信。又
    因證人蔡昕妤、被告就販賣金額無法為具體明確供述，故本
    諸最利被告之認定，應認被告販賣所得共5,500元（1次1,00
    0元、9次500元）。
  (二)販賣予證人陳志強部分：證人陳志強自94年1月中旬某日起
    至94年10月間止，以00-0000000號電話撥打被告乙○○0000
    000000號行動電話，約定交易時間、地點（台南縣六甲鄉蓋
    德醫院前）後，由被告販賣第一級毒品海洛因予證人陳志強
    共3至4次，被告每次所得為1,000元之事實，業據被告供承
    在卷，核與證人陳志強於警訊中證述情節相符，復有證人陳
    志強以00-0000000號電話撥打被告使用之0000000000號行動
    電話聯絡購買海洛因之通訊監察譯文2則（參見警卷第72頁
    ）在卷可資佐證，堪信為真實。至證人陳志強於警訊中證稱
    其自93年10月中旬起至94年1月中旬止曾向被告購買海洛因
    、每次2,000元部分，因無其他輔助證據足以認定此部分之
    事實，是證人陳志強此部分之證詞尚難採信。又因證人陳志
    強、被告就販賣次數無法為具體明確供述，故本諸最利被告
    之認定，應認販賣次數為3次，被告販賣所得共3,000元。
  (三)販賣予證人張志安部分：證人張志安自94年1月間某日起至9
    4年7月間某日止，撥打被告乙○○0000000000、0000000000
    號行動電話，約定交易時間、地點（台南縣六甲鄉金玉堂書
    局、台南縣烏山頭水庫附近）後，由被告販賣第一級毒品海
    洛因予證人張志安共30次，被告每次所得為1,000元至2,000
    元不等之事實，業據被告供承在卷，核與證人張志安證述情
    節相符，堪信為真實。至證人張志安證稱其向被告購買海洛
    因50次部分，因無其他輔助證據足以認定此部分之事實，是
    證人張志安此部分之證詞尚難採信。又因證人張志安、被告
    就販賣金額無法為具體明確供述，故本諸最利被告之認定，
    應認販賣金額為1次2,000元、其餘29次為1,000元，被告販
    賣所得共31,000元。
  (四)販賣予證人郭泰勝部分：證人郭泰勝自94年初某日起至94年
    7月間某日止，撥打被告乙○○0000000000、0000000000號
    行動電話，約定交易時間、地點（台南縣六甲鄉東津遊藝場
    ）後，由被告販賣第一級毒品海洛因予證人郭泰勝共20餘次
    ，被告每次所得為500元至1,000元不等之事實，業據被告供
    承在卷，核與證人郭泰勝證述情節相符，堪信為真實。又因
    證人郭泰勝、被告就販賣次數、金額無法為具體明確供述，
    故本諸最利被告之認定，應認販賣次數為20次，販賣金額為
    1次1,000元、其餘19次為500元，被告販賣所得共10,500元
    。
  (五)販賣予證人王薏雰部分：證人王薏雰於94年6、7月間，以其
    所有0000000000號行動電話撥打被告乙○○0000000000號行
    動電話，約定交易時間、地點（台南縣六甲鄉菜市場）後，
    由被告販賣第一級毒品海洛因予證人王薏雰共2至3次，被告
    每次所得為1,000元之事實，業據被告供承在卷，核與證人
    王薏雰證述情節相符，堪信為真實。至證人王薏雰證稱其向
    被告購買海洛因10次、每次500元、1,500元、2,000元部分
    ，因無其他輔助證據足以認定此部分之事實，是證人王薏雰
    此部分之證詞尚難採信。又因證人王薏雰、被告就販賣次數
    無法為具體明確供述，故本諸最利被告之認定，應認販賣次
    數為2次，被告販賣所得共2,000元。
  (六)販賣予證人林德興部分：證人林德興自94年6月初某日起至
    94年7月中旬某日止，以公共電話撥打被告乙○○000000000
    0、0000000000號行動電話，約定交易時間、地點（台南縣
    六甲鄉蓋德醫院前、十八王公廟、赤山巖）後，由被告販賣
    第一級毒品海洛因予證人林德興共10餘次，被告每次所得為
    500元至2,000元不等之事實，業據被告供承在卷，核與證人
    林德興證述情節相符，堪信為真實。又因證人林德興、被告
    就販賣次數無法為具體明確供述，故本諸最利被告之認定，
    應認販賣次數為10次，被告販賣所得共6,500元（1次2,000
    元、9次500元）。
  (七)販賣予證人洪啟鴻部分：證人洪啟鴻自94年6月間某日起至
    94年8月中旬某日止，撥打被告乙○○0000000000號行動電
    話，約定交易時間、地點（台南縣六甲鄉金玉堂書局）後，
    由被告販賣第一級毒品海洛因予證人洪啟鴻共6次，被告每
    次所得為500元至1,000元不等之事實，業據被告供承在卷，
    核與證人洪啟鴻證述情節相符，堪信為真實。至證人洪啟鴻
    證稱其向被告購買海洛因1,500元部分，因無其他輔助證據
    足以認定此部分之事實，是證人洪啟鴻此部分之證詞尚難採
    信。又因證人洪啟鴻、被告就販賣金額無法為具體明確供述
    ，故本諸最利被告之認定，應認被告販賣所得共3,500元（1
    次1,000元、5次500元）。
  (八)販賣予證人陳東源部分：證人陳東源自94年8月中旬某日起
    至94年8月下旬某日止，以0000000000行動電話撥打被告乙
    ○○0000000000號行動電話，約定交易時間、地點（台南縣
    六甲鄉金玉堂書局）後，由被告販賣第一級毒品海洛因予證
    人陳東源共10餘次，被告每次所得為500元至2,000元不等之
    事實，業據被告供承在卷，核與證人陳東源證述情節相符，
    堪信為真實。至證人陳東源證稱其向被告購買海洛因1,500
    元部分，因無其他輔助證據足以認定此部分之事實，是證人
    陳東源此部分之證詞尚難採信。又因證人陳東源、被告就販
    賣次數、金額無法為具體明確供述，故本諸最利被告之認定
    ，應認被告販賣次數為10次，販賣所得共6,500元（1次2,00
    0元、9次500元）。
  (九)販賣予證人陳瑞豐部分：證人陳瑞豐於94年8、9月間，以00
    00000000行動電話撥打被告乙○○0000000000號行動電話，
    約定交易時間、地點（台南縣官田鄉、六甲鄉金玉堂書局、
    六甲國小、六甲鄉369檳榔攤）後，由被告販賣第一級毒品
    海洛因予證人陳瑞豐共10餘次，被告每次所得為1,000元不
    等之事實，業據被告供承在卷，核與證人陳瑞豐證述情節相
    符，復有證人陳瑞豐以0000000000號行動電話撥打被告使用
    之0000000000號行動電話聯絡購買海洛因之通訊監察譯文5
    則（參見警卷第63頁）在卷足資佐證，堪信為真實。至證人
    陳瑞豐證稱其向被告購買海洛因2,000元部分，因無其他輔
    助證據足以認定此部分之事實，是證人陳東源此部分之證詞
    尚難採信。又因證人陳瑞豐、被告就販賣次數無法為具體明
    確供述，故本諸最利被告之認定，應認被告販賣次數為10次
    ，販賣所得共10,000元。
三、查海洛因物稀價昂，取得不易，且為政府嚴予查緝之違禁物
    ，依毒品危害防制條例第4條第1項之規定，販賣海洛因為法
    定最輕本刑為無期徒刑以上之罪，刑責甚重，苟無利可圖，
    衡情應無甘冒被查緝之危險而平價無端交付他人施用，被告
    與附表所示證人蔡昕妤、陳志強、張志安、郭泰勝、王薏雰
    、林德興、洪啟鴻、陳東源、陳瑞豐等9人均非親非故，衡
    諸常情，當不可能甘冒販賣毒品重刑處罰之高度危險，販賣
    毒品予渠等而無從中意圖營利之理，準此，因認被告於附表
    一所示時、地販賣毒品予上開證人，顯有營利意圖。
四、新舊法之比較：被告行為後，刑法部分條文業於94年1月7日
    修正，94年2月2日公布，95年7月1日施行，現行刑法第2條
    第1項規定：「行為後法律有變更者，適用行為時之法律，
    但行為後之法律有利於行為人者，適用最有利於行為人之法
    律。」上開規定乃與刑法第1條罪刑法定主義契合，而貫徹
    法律禁止溯及既往原則，係規範行為後法律變更所生新舊法
    律比較適用之準據法，是刑法第2條本身雖經修正，但刑法
    第2條既屬適用法律之準據法，本身尚無比較新舊法之問題
    ，應一律適用裁判時之現行刑法第2條規定以決定適用之刑
    罰法律。又本次刑法修正之比較新舊法，應就罪刑有關之一
    切情形，綜其全部罪刑之結果而為比較（最高法院95年度第
    8次刑庭會議決議參照）。茲將本案所涉新舊法條之比較臚
    列如下：
  (一)修正前刑法第56條連續犯之規定業經刪除，此項刪除雖非犯
    罪構成要件之變更，然顯已影響行為人刑罰之法律效果，自
    屬法律有變更，應為新、舊法之比較。查新法施行後，原規
    定之連續數行為而犯同一罪名者，除有接續犯之情形外，應
    按數罪併罰之原則論處，比較刪除前後之規定，刪除後之法
    律適用，並未較有利於被告，故本件被告所犯如附表一所示
    各項犯行，仍應依修正前刑法第56條連續犯之規定論以一罪
    。
  (二)修正前刑法第47條規定：「受有期徒刑之執行完畢，或受無
    期徒刑或有期徒刑一部之執行而赦免後，5年以內再犯有期
    徒刑以上之罪者，為累犯，加重本刑至2分之1。」修正後刑
    法第47條第1項則規定：「受徒刑之執行完畢，或一部之執
    行而赦免後，5年以內故意再犯有期徒刑以上之罪者，為累
    犯，加重本刑至2分之1。」本件被告係於前案執行完畢後，
    5年內故意再犯他罪，不論依舊法第47條規定或新法第47條
    第1項之規定，均構成累犯，是修正後規定並未較有利於被
    告。
  (三)刑法第59條原規定「犯罪之情狀可憫恕者，得酌量減輕其刑
    。」修正為「犯罪之情狀顯可憫恕，認科以最低度刑仍嫌過
    重者，得酌量減輕其刑。」依最高法院95年第8次刑事庭決
    議，為法院就刑之裁量及酌減審認標準見解之明文化，非屬
    法律之變更，故不生新、舊法比較適用之問題，應逕適用修
    正後規定。
  (四)刑法第64條第2項修正後規定，死刑減輕者，為「無期徒刑
    」：第65條第2項修正後規定，無期徒刑減輕者，為「20年
    以下15年以上有期徒刑」，量刑範圍限縮，且較舊法量刑為
    重或刑期較高之刑罰，刑罰權內容實質上有較不利之變更，
    自應比較新舊法，適用最有利行為人之行為時舊法。
  (五)被告行為後，刑法第33條第5款關於「罰金：1元以上」規定
    ，修正公布為「罰金：新臺幣1千元以上，以百元計算之」
    ，刑法法定本刑中列有罰金刑者，其法定最低度罰金刑因之
    提高，涉及科刑規範變更，自有新舊法比較必要（最高法院
    95年第8次刑事庭會議決議參照），比較結果，以舊法有利
    於行為人。
  (六)綜上，關於連續犯、累犯與刑罰裁量減輕之規定，修正後之
    規定並未較有利於被告，揆諸前揭最高法院決議所揭示之罪
    刑綜合比較原則，依刑法第2條第1項前段之規定，應整體適
    用行為時即刑法修正前之規定。
五、論罪科刑：
  (一)按海洛因為毒品危害防制條例第2條第1項第1款明定之第一
    級毒品，販賣毒品罪，並不以販入之後復行賣出為構成要件
    ，苟以營利為目的，將毒品販入或將之賣出，有一於此，其
    犯罪即經完成（最高法院88年度台上字第3898號裁判要旨參
    照）。核被告乙○○所為，係犯毒品危害防制條例第4條第1
    項販賣第一級毒品罪，被告持有毒品海洛因之低度行為，應
    為其販賣之高度行為所吸收，不另論罪。被告自93年12月間
    某日起至95年2月間某日止之期間內，先後多次販賣海洛因
    犯行逾百次，其時間緊接、各該行為之犯罪構成要件相同，
    顯係基於一個販賣以營利之概括犯意反覆為之，應依修正前
    連續犯之規定論以一個販賣既遂罪。
  (二)被告前因違反麻醉藥品管理條例與肅清煙毒條例，為本院85
    年度訴字第1599號分別判處有期徒刑3年2月與4月，並定應
    執行刑為3年4月，自86年4月25 日起執行至88年1月12日假
    釋出獄，嗣經撤銷假釋，殘刑尚餘1年2月又3日。被告嗣於8
    8年間因妨害自由罪，為本院89年度訴字第1465號判處有期
    徒刑1年4月確定，89年間因施用毒品，為本院89年度易字第
    2022號、89年度訴字第1187號分別判處有期徒刑6月、10月
    確定，以上3罪經定執行刑為有期徒刑2年6月，並與前開經
    撤銷假釋後之殘刑1年2月又3日自89年12月22日起接續執行
    至92年12月8日假釋出獄，於93年4月13日假釋期滿未經撤銷
    假釋而視為執行完畢，有台灣高等法院被告前案紀錄表在卷
    足憑，被告於5年內故意再犯本件法定最輕本刑無期徒刑以
    上之罪，為累犯。
  (三)惟因被告所犯販賣第一級毒品罪之法定本刑為死刑或無期徒
    刑，依刑法第64條第1項與第65條第1項之規定，均不得再依
    連續犯與累犯之規定加重其刑。
  (四)又毒品危害防制條例第4條第1項販賣第一級毒品罪，不分犯
    罪情節輕重，概處以法定刑死刑、無期徒刑，難免輕重失衡
    ，倘有情輕法重情形，於裁判時自得適用刑法第59條酌量減
    輕其刑，以避免過嚴之刑罰，此參之司法院大法官釋字第26
    3號解釋文自明。亦即，法院為避免刑罰過於嚴苛，於情輕
    法重之情況下，應合目的性裁量而有適用刑法第59條酌量減
    輕被告刑度之義務。又適用刑法第59條酌量減輕其刑時，並
    不排除同法第57條所列舉10款事由之審酌（最高法院70年05
    月16日70年度第6次刑事庭長會議決議足供參考）。基於以
    上之理由，本院審酌被告賣第一級毒品之對象僅蔡昕妤等9
    人，所得僅78,500元，所販賣之海洛因數量不大，其手段、
    情節尚無集團性之情形，並非重大不赦之人，亦未有囤積預
    備販賣之毒品扣案，核與一般毒梟販賣毒品多者上百公克，
    甚至以公斤計相較，其情節尚屬輕微，危害社會之程度亦較
    輕。且被告販賣海洛因之對象蔡昕妤、張志安、郭泰勝、洪
    啟鴻、陳東源等人，原即有施用毒品習慣，此有證人之刑案
    資料查註記錄表暨全國施用毒品案件記錄表在卷可稽，證人
    等係知悉被告使用之電話後，主動以電話聯絡被告購買毒品
    ，並非被告為圖利而引誘證人施用，被告惡性尚非重大；再
    參酌施用毒品者常因成癮不可自拔，而花費鉅資購買毒品導
    致傾家蕩產，許多施用毒品者為圖供給自己施用毒品無虞，
    往往鋌而走險步上販賣一途，而以販賣毒品獲取些微利差，
    被告本身亦有施用毒品之惡習，堪認被告係為維持開銷，以
    繼續施用毒品，而一再販賣毒品；綜合以上各情，足認被告
    所犯販賣第一級毒品罪之犯罪情狀均顯可憫恕，被告所犯販
    賣第一級毒品罪之法定刑是死刑、無期徒刑，若科以法定最
    輕刑度，猶嫌過重，有傷一般國民對法律之情感，爰依刑法
    第59條之規定酌減其刑。
六、原審以被告罪證明確，依法論罪科刑，固非無見。惟按：原
    判決就附表一編號1、3、4、6、7、8中有關被告販賣海洛因
    所得之計算有誤（詳如附表），尚有未洽。被告上訴意旨指
    摘原審量刑過重，為無理由，惟原判決既有前開可議之處，
    自應由本院將原判決撤銷改判。爰審酌被告於犯後坦承犯行
    ，其被告就附表一所示連續販賣海洛因之犯行，雖於警詢與
    偵查中否認犯行，惟於原審及本院審理時坦承不諱，並顧念
    家中中度肢障之父（業據提出戶口名簿與殘障證明），已見
    悔悟之心，足認良知未泯，其販賣次數雖多達百次，惟依上
    開事證所示之販賣所得78,500元尚非鉅額，及本案之其他一
    切情狀，量處如主文所示第二項項所示之刑。又扣案附表二
    編號1所示34包均為第一級毒品海洛因，有法務部調查局調
    科壹字第200005803號鑑定通知書在卷可佐，應依毒品危害
    防制條例第18條第1項前段沒收銷燬之，各該包裝袋係為供
    裝毒品及防潮所用，與毒品已不能完全分離，亦應一併沒收
    銷燬之。附表二編號2、3之夾鏈袋85只與行動電話2支，為
    被告所有供販賣毒品所用之物，附表二編號4現金16,000元
    為販賣毒品所得，均據被告於原審審理時供述無訛（參見原
    審卷第179頁），均應依毒品危害防制條例第19條第1項宣告
    沒收，又本件被告販賣毒品所得合計78,500元，扣除上開扣
    案應予沒收之現金16,000元後，不足之62,500元，既未扣案
    ，應依毒品危害防制條例第19條第1項之規定諭知沒收，如
    全部或一部不能沒收時，應以其財產抵償之。至附表二編號
    5、6、7、8之扣案物雖經警方於扣押物品目錄表分別記載為
    海洛因1包、安非他命1包、白色粉末1瓶、海洛因大殘渣袋2
    個，惟其中編號5之粉末業經法務部調查局調科壹字第20000
    5803號鑑定通知書記載未能檢出海洛因純度值，編號6、7、
    8均未據警方提出檢驗報告或送驗，均難認屬毒品危害防制
    條例第2條第2項所示之毒品或違禁物。另附表二編號9至12
    所示注射針筒1支、橡膠軟管1條、安非他命吸食器1組、塑
    膠吸管2支，業經被告供述均為其自己施用毒品所用，亦據
    被告於原審審理時供述在卷，均難認係供販賣毒品所用或與
    本件販賣毒品行為有何關連，是上開附表二編號5至12所示
    扣案物均不併為沒收之諭知。另被告販賣毒品所使用之0000
    000000、0000000000號行動電話，依被告審理中供述係他人
    交付被告使用，尚無證據足資證明為被告所有，且未扣案，
    亦無證據證明現仍存在，亦不併為沒收之諭知，附此敘明。
據上論斷，依刑事訴訟法第369條第1項前段、第364條、第299條
第1項前段，毒品危害防制條例第4條第1項、第18條第1項前段、
第19條第1項，刑法第2條第1項前段、第11條前段、第47條第1項
、第59條、第56條（修正前），判決如主文。
本案經檢察官邱克斌到庭執行職務。
中    華    民    國    97    年    5     月    29    日
                  刑事第二庭    審判長法  官  葉居正
                                      法  官  吳勇輝
                                      法  官  洪碧雀
以上正本證明與原本無異。
如不服本判決，應於收受本判決後十日內向本院提出上訴書狀。
其未敘述上訴理由者並得於提起上訴後十日內向本院補提理由書
狀（均須按他造當事人之人數附繕本）「切勿逕送上級法院」。
                                      書記官  魏芝雯
中    華    民    國    97    年    5     月    30    日
附錄本件論罪科刑法條：
毒品危害防制條例第4條第1項
製造、運輸、販賣第一級毒品者，處死刑或無期徒刑；處無期徒
刑者，得併科新臺幣1千萬元以下罰金。
┌────────────────────────────────────────────┐
│附表一                                                                                  │
├──┬─────┬──────┬────┬─────────┬───────┬─────┤
│編號│ 犯罪時間 │  犯罪地點  │販賣對像│    交易方式      │販賣次數及價格│ 販賣所得 │
│    │          │            │        │                  │  （新臺幣）  │（新臺幣）│
├──┼─────┼──────┼────┼─────────┼───────┼─────┤
│ 1  │93年12月底│台南縣六甲鄉│蔡昕妤  │蔡昕妤以0000000000│乙○○販賣海洛│  5,500元 │
│    │某日起至95│金玉堂書局後│        │號行動電話撥打陳瑞│因予蔡昕妤計10│（原審誤算│
│    │年2月止   │面、台南縣六│        │良之0000000000號行│次，每次500 元│為5,000元 │
│    │（上開犯罪│甲鄉保安宮  │        │動電話，約定交易時│至1,000元不等 │）        │
│    │時間係公訴│            │        │間、地點          │，以9次500元、│          │
│    │檢察官當庭│            │        │                  │1次1,000元計算│          │
│    │更正後之犯│            │        │                  │販賣所得（原審│          │
│    │罪時間）  │            │        │                  │以10次、每次  │          │
│    │          │            │        │                  │500元計算）   │          │
├──┼─────┼──────┼────┼─────────┼───────┼─────┤
│ 2  │94年1月中 │台南縣六甲鄉│陳志強  │陳志強以00-0000000│乙○○販賣海洛│  3,000元 │
│    │旬某日起至│蓋德醫院前  │        │號電話撥打乙○○之│因予陳志強共計│          │
│    │94年10月間│            │        │0000000000號行動電│3至4次，每次  │          │
│    │某日止    │            │        │話，約定交易時間、│1,000元，以販 │          │
│    │          │            │        │地點              │賣3次計算其販 │          │
│    │          │            │        │                  │賣所得        │          │
├──┼─────┼──────┼────┼─────────┼───────┼─────┤
│ 3  │94年1月間 │台南縣六甲鄉│張志安  │張志安撥打乙○○之│乙○○販賣海洛│ 31,000元 │
│    │某日起至94│金玉堂書局、│        │0000000000、091364│因予張志安計30│（原審誤算│
│    │年7月間某 │台南縣烏山頭│        │9809號行動電話，約│次，每次1,000 │為30,000元│
│    │日止      │水庫附近    │        │定交易時間、地點  │元至2,000元不 │）        │
│    │          │            │        │                  │等，以29次    │          │
│    │          │            │        │                  │1,000元、1次  │          │
│    │          │            │        │                  │2,000元計算其 │          │
│    │          │            │        │                  │販賣所得（原審│          │
│    │          │            │        │                  │以30次、每次  │          │
│    │          │            │        │                  │1,000元計算） │          │
├──┼─────┼──────┼────┼─────────┼───────┼─────┤
│ 4  │94年初某日│台南縣六甲鄉│郭泰勝  │郭泰勝撥打乙○○之│乙○○販賣海洛│ 10,500元 │
│    │起至94 年7│東津遊藝場  │        │0000000000、091364│因予郭泰勝計20│（原審誤算│
│    │月間某日止│            │        │9809號行動電話，約│餘次，每次500 │為10,000元│
│    │          │            │        │定交易時間、地點  │元至1,000元不 │）        │
│    │          │            │        │                  │等，以19次500 │          │
│    │          │            │        │                  │元、1次1,000元│          │
│    │          │            │        │                  │計算其販賣所得│          │
│    │          │            │        │                  │（原審以20次、│          │
│    │          │            │        │                  │每次500元計算 │          │
│    │          │            │        │                  │）            │          │
├──┼─────┼──────┼────┼─────────┼───────┼─────┤
│ 5  │94年6、7月│台南縣六甲鄉│王薏雰  │王薏雰以0000000000│乙○○販賣海洛│  2,000元 │
│    │間        │菜市場      │        │號電話撥打乙○○之│因予王薏雰共計│          │
│    │          │            │        │0000000000號行動電│2至3次，每次  │          │
│    │          │            │        │話，約定交易時間、│1,000元，以2次│          │
│    │          │            │        │地點              │計算其販賣所得│          │
├──┼─────┼──────┼────┼─────────┼───────┼─────┤
│ 6  │94年6月初 │台南縣六甲鄉│林德興  │林德興以公用電話撥│乙○○販賣海洛│  6,500元 │
│    │某日起至94│蓋德醫院前、│        │打乙○○之00000000│因予林德興共計│（原審誤算│
│    │年7月中旬 │台南縣六甲鄉│        │10、0000000000號行│10餘次，每次  │為5,000元 │
│    │某日止    │十八王公廟、│        │動電話，約定交易時│500元至2,000元│）        │
│    │          │台南縣赤山巖│        │間、地點          │不等，以9次500│          │
│    │          │            │        │                  │元、1次2,000元│          │
│    │          │            │        │                  │計其販賣所得（│          │
│    │          │            │        │                  │原審以10次、每│          │
│    │          │            │        │                  │次500元計算） │          │
├──┼─────┼──────┼────┼─────────┼───────┼─────┤
│ 7  │94年6月間 │台南縣六甲鄉│洪啟鴻  │洪啟鴻撥打乙○○之│乙○○販賣海洛│  3,500元 │
│    │某日起至94│金玉堂書局  │        │0000000000號行動電│因予洪啟鴻共計│（原審誤算│
│    │年8月間某 │            │        │話，約定交易時間、│6次，每次500元│為3,000元 │
│    │日止（起訴│            │        │地點              │至1,000元不等 │）        │
│    │書誤繕為94│            │        │                  │，以5次500元、│          │
│    │年8月間） │            │        │                  │1次1,000元計算│          │
│    │          │            │        │                  │其販賣所得（原│          │
│    │          │            │        │                  │審以6次、每次 │          │
│    │          │            │        │                  │500元計算）   │          │
├──┼─────┼──────┼────┼─────────┼───────┼─────┤
│ 8  │94年8月中 │台南縣六甲鄉│陳東源  │陳東源以0000000000│乙○○販賣海洛│  6,500元 │
│    │旬某日起至│金玉堂書局  │        │號行動電話撥打陳瑞│因予陳東源計10│（原審誤算│
│    │94年8月下 │            │        │良之0000000000號行│次，每次500元 │為5,000元 │
│    │旬某日止  │            │        │動電話，約定交易時│至2,000元不等 │）        │
│    │          │            │        │間、地點          │，以9次500元、│          │
│    │          │            │        │                  │1次2,000元計算│          │
│    │          │            │        │                  │其販賣所得（原│          │
│    │          │            │        │                  │審以10次、每次│          │
│    │          │            │        │                  │500元計算）   │          │
├──┼─────┼──────┼────┼─────────┼───────┼─────┤
│ 9  │94年8、9月│台南縣官田鄉│陳瑞豐  │陳瑞豐以0000000000│乙○○販賣海洛│ 10,000元 │
│    │間        │、台南縣六甲│        │號行動電話撥打陳瑞│因予陳瑞豐計10│          │
│    │          │鄉金玉堂書局│        │良之0000000000號行│餘次，每次    │          │
│    │          │、台南縣六甲│        │動電話，約定交易時│1,000元，以10 │          │
│    │          │鄉六甲國小、│        │間、地點          │次、每次1,000 │          │
│    │          │台南縣六甲鄉│        │                  │元計算其販賣所│          │
│    │          │369檳榔攤   │        │                  │得            │          │
├──┴─────┴──────┴────┴─────────┴───────┴─────┤
│                                                                 販賣所得合計：78,500元 │
└────────────────────────────────────────────┘
┌────────────────────────────────────────┐
│附表二：                                                                        │
├──┬─────┬──────┬──────────┬─────────────┤
│編號│品    名  │  數  量    │    重    量        │      備        註        │
├──┼─────┼──────┼──────────┼─────────────┤
│ 1  │海洛因    │  34包      │合計淨重3.17公克    │以法務部調查局鑑定通知書  │
│    │          │            │空包裝袋重7.98公克  │記載之重量為據。          │
├──┼─────┼──────┼──────────┼─────────────┤
│ 2  │夾鏈袋    │  85個      │                    │                          │
├──┼─────┼──────┼──────────┼─────────────┤
│ 3  │行動電話  │  2支       │                    │(摩拖羅拉)0000000000      │
│    │          │            │                    │(BENQ)0000000000          │
│    │          │            │                    │以上均不含其內之晶片卡    │
├──┼─────┼──────┼──────────┼─────────────┤
│ 4  │現  金    │  16,000元  │                    │                          │
├──┼─────┼──────┼──────────┼─────────────┤
│ 5  │不明粉末  │  1包       │淨重1.87公克扣      │警卷扣押物品目錄表記載為  │
│    │          │            │空包裝袋重0.21公克  │海洛因、0.2公克, 卷內無鑑 │
│    │          │            │                    │驗資料                    │
├──┼─────┼──────┼──────────┼─────────────┤
│ 6  │安非他命  │  1包       │毛重0.15公克        │卷內無鑑驗資料            │
├──┼─────┼──────┼──────────┼─────────────┤
│ 7  │白色粉末  │  1瓶       │毛重17.06公克       │卷內無鑑驗資料            │
├──┼─────┼──────┼──────────┼─────────────┤
│ 8  │海洛因大殘│  2個       │                    │卷內無鑑驗資料            │
│    │渣袋      │            │                    │                          │
├──┼─────┼──────┼──────────┼─────────────┤
│ 9  │注射針筒  │  1支       │                    │                          │
├──┼─────┼──────┼──────────┼─────────────┤
│ 10 │橡膠軟管  │  1條       │                    │                          │
├──┼─────┼──────┼──────────┼─────────────┤
│ 11 │安非他命  │  1組       │                    │                          │
│    │吸食器    │            │                    │                          │
├──┼─────┼──────┼──────────┼─────────────┤
│ 12 │塑膠吸管  │  5支       │                    │                          │
└──┴─────┴──────┴──────────┴─────────────┘


司法院資訊處製作；財團法人民間司法改革基金會備份。
